臺灣臺中地方法院刑事判決
111年度金訴字第229號
公  訴  人  臺灣臺中地方檢察署檢察官
被      告  張程皓



上列被告因詐欺等案件，經檢察官提起公訴（110年度偵字第360
29號），因被告於準備程序中就被訴事實為有罪之陳述，經告知
簡式審判程序之旨，並聽取當事人之意見後，本院合議庭裁定由
受命法官獨任進行簡式審判程序，判決如下：
    主    文
丁○○犯三人以上共同詐欺取財罪，處有期徒刑壹年貳月。
    犯罪事實
一、丁○○（所涉參與犯罪組織部分，未經本案檢察官起訴，且業
    經臺灣彰化地方法院109年度訴字第810號判決在案，不在本
    案審理範圍）、丙○○（所涉本案犯行，另行審結）與少年胡
    ○新（民國91年1月出生，行為時未滿18歲；姓名年籍詳卷）
    自108年10月16日中午12時37分前之某日，加入3人以上，以
    實施詐術為手段，具持續性及牟利性之有結構性詐欺集團犯
    罪組織，由丁○○擔任搭載車手前往提款之司機。其等與所屬
    詐欺集團成員間，共同意圖為自己不法之所有，基於加重詐
    欺取財、一般洗錢之犯意聯絡，先由不詳詐欺集團成員於10
    8年10月16日上午10時許，撥打電話予乙○○○，佯稱為其弟弟
    「陳建民」，錢不夠需借款周轉云云，致乙○○○陷於錯誤，
    依指示於108年10月16日中午12時9分許，存入新臺幣（下同
    ）3萬元至林宗緯（所涉幫助詐欺罪嫌部分，經臺灣臺中地
    方檢察署檢察官以110年度偵字第1142號為不起訴處分確定
    ）申辦之臺灣銀行大里分行帳號000-000000000000號帳戶（
    下稱系爭帳戶）。嗣丁○○接獲指示後，即駕駛車牌號碼0000
    -00號自用小客車，搭載胡○新前往臺中市○○區○○路000號統
    一超商歐風店，由胡○新持系爭帳戶金融卡，於108年10月16
    日中午12時37分、同日中午12時38分許，分別提領20005元
    、10005元，復將所提領之詐欺贓款交予丙○○，以掩飾、隱
    匿詐欺犯罪所得之去向及所在。嗣乙○○○發覺受騙，報警處
    理，經警調閱提款監視器畫面，始悉上情。　　
二、案經乙○○○訴由臺中市政府警察局第六分局報告臺灣臺中地
    方檢察署檢察官偵查起訴。　　
    理  由
一、上揭犯罪事實，業據被告丁○○於警詢、偵查中供述，及於本
    院準備程序、審理時坦承不諱，核與證人丙○○、胡○新、乙○○○（告訴人）於警詢時證述之情節大抵相符，並有車輛詳細
    資料報表（中檢108他9489卷第47頁）、職務報告（中檢109
    偵15375卷第37至39頁）、監視器畫面截圖（中檢109偵1537
    5卷第131至137頁）、被害人帳戶明細及車手提領時間一覽
    表（中檢109偵15375卷第221、223頁）、系爭帳戶存摺存款
    歷史明細查詢（中檢109偵15375卷第225至227頁）、彰化縣
    警察局員林分局永靖分駐所陳報單、受理各類案件紀錄表、
    受理刑事案件報案三聯單、受理詐騙帳戶通報警示簡便格式
    表（中檢109偵15375卷第243至245、254頁）、臺灣銀行存
    款記錄（中檢109偵15375卷第251頁）、簡訊截圖（中檢109
    偵15375卷第252頁）、臺灣銀行營業部111年3月9日營存字
    第11100158521號函暨所附系爭帳戶存摺存款歷史明細批次
    查詢資料（本院卷第85頁）在卷可佐，足認被告之自白與事
    實相符，堪以採信。從而，本案事證明確，其上揭犯行堪以
    認定，應依法論科。
二、論罪科刑： 
  ㈠核被告丁○○所為，係犯刑法第339條之4第1項第2款之三人以
    上共同犯詐欺取財罪、洗錢防制法第14條第1項之一般洗錢
    罪。
　㈡按共同實行犯罪行為之人，在合同意思範圍以內，各自分擔
    犯罪行為之一部，相互利用他人之行為，以達其犯罪之目的
    者，即應對於全部所發生之結果，共同負責，不問犯罪動機
    起於何人，亦不必每一階段犯行，均經參與；再關於犯意聯
    絡，不限於事前有所協議，其於行為當時，基於相互之認識
    ，以共同犯罪之意思參與者，亦無礙於共同正犯之成立，且
    數共同正犯之間，原不以直接發生犯意聯絡者為限，即有間
    接之聯絡者，亦包括在內；而詐欺集團成員，以分工合作之
    方式，各自分擔犯罪行為之一部，相互利用他人之行為，以
    達詐欺取財之目的，即應負共同正犯責任，不必每一階段犯
    行均經參與，且犯意之聯絡，亦不以直接發生者為限，其有
    間接之聯絡者，亦屬之（最高法院28年上字第3110號判例、
    85年度台上字第6220號、97年度台上字第2946號判決意旨參
    照）。查被告與參與上開犯行之前開詐欺集團成員間，具有
    相互利用之共同犯意，各自分擔部分犯罪行為，其等就前揭
    犯行，有犯意聯絡及行為分擔，應依刑法第28條規定，論以
    共同正犯。
　㈢被告搭載胡○新前往統一超商歐風店，胡○新雖有多次提領贓
    款情形，惟係於密接之時、地為之，且各次犯罪目的同一，
    侵害同一法益，各行為之獨立性極為薄弱，依一般社會健全
    觀念，在時間差距上，難以強行分開，在刑法評價上，以視
    為數個舉動之接續施行，合為包括之一行為予以評價，較為
    合理，應屬接續犯。
  ㈣被告所犯之三人以上共同犯詐欺取財罪、一般洗錢罪，有部
    分合致，且犯罪目的單一，依一般社會通念，應評價為一罪
    方符合刑罰公平原則，為想像競合犯，依刑法第55條規定，
    均從一重論以三人以上共同犯詐欺取財罪處斷。
　㈤公訴意旨雖認被告係成年人，與少年胡○新共同實施犯罪，應
    依兒童及少年福利與權益保障法第112條第1項前段規定加重
    其刑等語。惟按兒童及少年福利法第112條第1項所定之加重
    處罰，固不以該成年人明知共同實施犯罪之人為兒童及少年
    為必要，但仍須證明該成年人有與之共同實施犯罪之不確定
    故意，始足當之。查少年胡○新為91年1月出生之人，於行為
    時已有17餘歲，並非年幼之人，被告能否光憑外表即察覺其
    未滿18歲，尚屬有疑；況卷內並無證據可證被告確實知悉少
    年胡○新之實際年齡，或預見其為少年，與其共同實施犯罪
    亦不違背其本意之不確定故意，揆諸前開說明，自無從依兒
    童及少年福利與權益保障法第112條第1項前段規定加重其刑
    ，附此敘明。　　
　㈥按洗錢防制法第16條第2 項規定：「犯前二條之罪，在偵查
    或審判中自白者，減輕其刑。」被告就本案犯罪事實，於審
    判中坦承不諱，其所犯洗錢防制法部分，依上開規定原應減
    輕其刑，然依照前揭罪數部分之說明，被告就上開犯行係從
    一重論處加重詐欺取財罪，故就被告此部分想像競合輕罪得
    減刑部分，本院於依刑法第57條量刑時，將併予審酌。
  ㈦爰以行為人之責任為基礎，審酌被告不思循正當管道獲取財
    物，共同為上開犯行，所為嚴重損害財產交易安全及社會經
    濟秩序，破壞人際間信任關係，造成告訴人財產損失及精神
    痛苦，所生危害非輕；並考量被告參與本案犯罪之分工角色
    ，尚非主導犯罪之核心，犯後坦承犯行，就一般洗錢犯行，
    於審理中自白，已符合相關自白減刑之規定，及被告犯罪之
    動機、目的、手段、告訴人受騙金額多寡；另酌以被告自陳
    之教育程度、職業、家庭生活與經濟狀況（本院卷第108頁
    ）等一切情狀，量處如主文所示之刑。
三、沒收：
  ㈠被告於本院審理時供稱：我當天整天的報酬是3000元，但這
    報酬在另案（臺灣彰化地方法院109年度訴字第810號）已經
    有被問過了等語（本院卷第108頁）；又觀諸臺灣彰化地方
    法院109年度訴字第810號確定判決之內容，已載明被告於10
    8年10月16日搭載車手提款而獲得之報酬為3000元，並經宣
    告沒收此部分犯罪所得（包含於該案宣告沒收之犯罪所得66
    00元中；見中檢110偵36029卷第63、85頁）；從而，為免重
    複沒收，應認欠缺刑法上之重要性，依刑法第38條之2第2項
    規定，不予宣告沒收或追徵。　　
  ㈡按洗錢防制法第18條第1項前段規定，犯第14條之罪，其所移
    轉、變更、掩飾、隱匿、收受、取得、持有、使用之財物或
    財產上利益，沒收之。前揭洗錢防制法關聯客體之沒收，核
    其性質應屬刑法犯罪工具沒收之特別規定，惟上開條文雖採
    義務沒收主義，卻未特別規定「不問屬於犯罪行為人與否，
    沒收之」，此部分條文之解釋自應回歸適用原則性之規範，
    即參諸刑法第38條第2項前段，以屬於犯人行為人所有者為
    限，始應予沒收。準此以言，被告搭載胡○新前往統一超商
    歐風店，由胡○新所提領之詐欺贓款，均已交付丙○○，並非
    被告所有或已取得事實上處分權，揆諸前揭說明，自無從適
    用上開洗錢防制法之特別沒收規定，併予指明。
據上論斷，應依刑事訴訟法第273條之1第1項、第299條第1項前
段，判決如主文。
本案經檢察官張永政提起公訴，檢察官甲○○到庭執行職務。
中　　華　　民　　國　  111  　年　　4  　月　  13　　日
                  刑事第十二庭  法　官　黃震岳
以上正本證明與原本無異。
如不服本判決應於收受判決後20日內向本院提出上訴書狀，並應
敘述具體理由；其未敘述上訴理由者，應於上訴期間屆滿後20日
內向本院補提理由書（均須按他造當事人之人數附繕本）「切勿
逕送上級法院」。
告訴人或被害人如不服判決，應備理由具狀向檢察官請求上訴，
上訴期間之計算，以檢察官收受判決正本之日起算。
                                書記官  黃俞婷
中　　華　　民　　國　  111  　年　　4  　月　  13　　日

附錄論罪科刑法條：
中華民國刑法第339條之4
犯第339條詐欺罪而有下列情形之一者，處1年以上7年以下有期
徒刑，得併科1百萬元以下罰金：
一、冒用政府機關或公務員名義犯之。
二、三人以上共同犯之。
三、以廣播電視、電子通訊、網際網路或其他媒體等傳播工具，
    對公眾散布而犯之。
前項之未遂犯罰之。

洗錢防制法第2條
本法所稱洗錢，指下列行為：
一、意圖掩飾或隱匿特定犯罪所得來源，或使他人逃避刑事追訴
    ，而移轉或變更特定犯罪所得。
二、掩飾或隱匿特定犯罪所得之本質、來源、去向、所在、所有
    權、處分權或其他權益者。
三、收受、持有或使用他人之特定犯罪所得。

洗錢防制法第14條
有第二條各款所列洗錢行為者，處7年以下有期徒刑，併科新臺
幣5百萬元以下罰金。
前項之未遂犯罰之。
前二項情形，不得科以超過其特定犯罪所定最重本刑之刑。